---
title: "Preparacion_DataMovilidad"
author: "Dario Espinoza"
date: "2023-09-08"
output: html_document
---

## Preparaci칩n de Data de Movilidad

Cargar los datasets de movilidad, "tripdata" y "subdata", convertir cada tupla a objetos espaciales y conservar los que se encuentren dentro del 치rea urbana de la ciudad de Cuenca.

# Librerias usadas

```{r setup, include=FALSE}
knitr::opts_chunk$set(echo = TRUE)
if(!require(dplyr)){install.packages("dplyr")} else {library(dplyr)}
if(!require(sf)){install.packages("sf")} else {library(sf)}

```

# Cargar datos de movilidad

```{r cars}
# Cargar datasets
load("datamovilidad/tripdata.R")
load("datamovilidad/subdata.R")

# Establecer variables tipo factor
tripdata$wday <- factor(tripdata$wday, 
                        levels = c(1,2,3,4,5,6,7), 
                        labels = c("Domingo", "Lunes", "Martes", "Miercoles", "Jueves", "Viernes", "Sabado"))
tripdata$mode <- factor(tripdata$mode, 
                        levels = c("in_vehicle", "on_bicycle", "on_foot", "running", "still", "walking"),
                        labels = c("en_vehiculo", "en_bicicleta", "a_pie", "corriendo", "parado", "caminando"))
subdata$activity_type <- factor(subdata$activity_type, 
                        levels = c("still", "walking", "in_vehicle", "on_bicycle", "running", "on_foot" ),
                        labels = c("parado", "caminando", "en_vehiculo", "en_bicleta", "corriendo", "a_pie"))

# Seleccionar variables
# Variables descartadas en subdata: device_model(repetitiva), battery_level(no informativa)
subdata <- subdata %>% select(-c("device_model", "battery_level"))
# Variables descartadas en tripdata: ox, oy, dx, dy ya que se usara las coordenadas en latitud longitud
tripdata <- tripdata %>% select(-c("ox", "oy", "dx", "dy"))
```

# Visualizar datos de movilidad

Los datos de movilidad incluyen viajes dentro y fuera del pais, una de las primeras acciones es filtrar los datos contenidos dentro del area urbana de Cuenca

```{r}
# Cargar mapa Cuenca Urbano y Buffer que cubre Estacion Automatica de Monitoreo EMOV
# Transformar CRS 
#   [WGS 84 / UTM zone 17S coordenadas EPSG:32717 X e Y] a [WGS 84 / EPSG:4326 coordenadas Longitud y Latitud]
cuenca_urb <- st_read("LIMITES_CUENCA_URBANO/cuenca.shp")
cuenca_urb <- st_transform(cuenca_urb, 4326)

# Convertir coordenadas de Subdata y Tripdata a puntos espaciales
points_subdata <- st_as_sf(x = subdata, 
                  coords = c("longitude", "latitude"),
                  crs = st_crs(cuenca_urb))
points_tripdata_orig <- st_as_sf(x = tripdata, 
                  coords = c("olong", "olat"),
                  crs = st_crs(cuenca_urb))
points_tripdata_dest <- st_as_sf(x = tripdata, 
                  coords = c("dlong", "dlat"),
                  crs = st_crs(cuenca_urb))


# Mostrar con plot, solo puntos cercanos al area urbana de Cuenca
# SIN EMBARGO al visualizar en QGIS se puede ver que hay puntos fuera de Ecuador
plot(cuenca_urb$geometry, main="Limite Urbano Cuenca, Subdata (Verde), Tripdata(Naranja-Rojo)")
plot(points_subdata$geometry, pch=1, col="green", add=TRUE)
plot(points_tripdata_orig$geometry, pch=1, col="orange", add=TRUE)
plot(points_tripdata_dest$geometry, pch=1, col="red", add=TRUE)
```

# Delimitar los viajes a los que se encuentren dentro del 치rea urbana de Cuenca

Iterar con cada uno de los viajes, conservar aquellos cuyo inicio, final, y puntos registrados esten dentro del 치rea urbana de Cuenca

```{r}
# tripdata_inside Cuenca Urbano
# Viajes que se han realizado dentro del radio de accion de la estacion de monitoreo
# Preparar un dataset vacio para agregar los puntos que se encuentran dentro del viaje
tripdata_ins_cu <- matrix(nrow = 0, ncol = ncol(tripdata))
tripdata_ins_cu <- data.frame(tripdata_ins_cu)
names(tripdata_ins_cu) <- names(tripdata)
# subdata_inside Cuenca Urbano
subdata_ins_cu <- matrix(nrow = 0, ncol = ncol(subdata))
subdata_ins_cu <- data.frame(subdata_ins_cu)
names(subdata_ins_cu) <- names(subdata)

# Hacer un loop
start_time <- Sys.time()
# Analizar todos los viajes disponibles y sus detalles en subdata
for (myrow in 1:nrow(tripdata)) {
  # Obtener datos para consultar detalle de viaje
  row_trip <- tripdata[myrow, ]

  # Obtener detalle de viaje de subdata
  rows_subd <- subdata %>% filter(recorded_at >= row_trip$starttime & 
                                recorded_at <= row_trip$endtime & 
                                company_token == row_trip$user)
  
  # Si existen datos de viaje en subdata, verificar que esten dentro del area urbana
  # PRIMERA LIMPIEZA DE DATOS
  if (nrow(rows_subd) > 0){
    # Convertir datasets a un sf object
    points_usr <- st_as_sf(x = rows_subd, 
                      coords = c("longitude", "latitude"),
                      crs = st_crs(cuenca_urb))
    point_org <- st_as_sf(x = row_trip, 
                      coords = c("olong", "olat"),
                      crs = st_crs(cuenca_urb))
    point_dst <- st_as_sf(x = row_trip, 
                      coords = c("dlong", "dlat"),
                      crs = st_crs(cuenca_urb))
    
    # Verificar si los puntos se encuentran dentro del poligono de Cuenca Urbano
    ins_cuenca <- lengths(st_intersects(points_usr, cuenca_urb)) > 0
    org_ins_cuenca <- lengths(st_intersects(point_org, cuenca_urb)) > 0
    dst_ins_cuenca <- lengths(st_intersects(point_dst, cuenca_urb)) > 0
    
    # Conservar el viaje, si todos los puntos del viaje estan dentro de la estacion
    if (sum(ins_cuenca) == nrow(rows_subd) &
        sum(org_ins_cuenca) == 1 &
        sum(dst_ins_cuenca) == 1){
      tripdata_ins_cu <- rbind(tripdata_ins_cu, tripdata[myrow,])
      subdata_ins_cu <- rbind(subdata_ins_cu, rows_subd)
    }
  }
}
# Fin de ejecucion
end_time <- Sys.time()
# Tiempo de ejecucion
print(end_time - start_time)

# Guardar los datos filtrados en un csv
write.csv(tripdata_ins_cu, 'tripdata_ins_cu.csv', row.names = T)
write.csv(subdata_ins_cu, 'subdata_ins_cu.csv', row.names = T)

# Mostrar los datos filtrados
points_subdata <- st_as_sf(x = subdata_ins_cu, 
                  coords = c("longitude", "latitude"),
                  crs = st_crs(cuenca_urb))
points_tripdata_orig <- st_as_sf(x = tripdata_ins_cu, 
                  coords = c("dlong", "dlat"),
                  crs = st_crs(cuenca_urb))
points_tripdata_dest <- st_as_sf(x = tripdata_ins_cu, 
                  coords = c("olong", "olat"),
                  crs = st_crs(cuenca_urb))
# Plot
start_time <- Sys.time()
plot(cuenca_urb$geometry)
plot(points_subdata$geometry, pch=1, col="green", add=TRUE)
plot(points_tripdata_orig$geometry, pch=1, col="yellow", add=TRUE)
plot(points_tripdata_dest$geometry, pch=1, col="red", add=TRUE)
end_time <- Sys.time()
# Tiempo de ejecucion
print(end_time - start_time)
```

